【裁判字號】    95,台非,30
【裁判日期】    950217
【裁判案由】    偽造文書等罪定應執行刑
【裁判全文】
最高法院刑事判決                九十五年度台非字第三０號
    上  訴  人  最高法院檢察署檢察總長
    被      告
    即 受刑 人  甲○○
                        21號.
                        （現在台灣台中女子監獄執行中）
上列上訴人因被告偽造文書等罪定應執行刑案件，對於台灣台中
地方法院中華民國九十四年七月五日第一審確定裁定（九十四年
度聲字第二四九八號，聲請案號：台灣台中地方法院檢察署九十
四年度執聲字第一四八一號），認為違法，提起非常上訴，本院
判決如下：
    主  文
原裁定撤銷。
甲○○因偽造文書等三罪，所處如附表所示之刑，應執行有期徒
刑貳年玖月。
    理  由
非常上訴理由稱：「按法律上屬於自由裁量之事項，尚非概無法
律性之拘束，在法律上有其外部界限及內部界限，前者法律之具
體規定，使法院得以具體選擇為適當之裁判，此為自由裁量之外
部界限。後者法院為自由裁量時，應考量法律之目的，法律秩序
之理念所在，此為自由裁量之內部界限。法院為裁判時，二者均
不得有所踰越。在數罪併罰，而有二裁判以上，定其應執行之刑
之案件，法院所為刑之酌定，固屬自由裁量之事項，然對於法律
之內、外部界限，仍均應受其拘束（最高法院民國八十八年度台
抗字第二七八號裁定參照）。經查本件被告甲○○因竊盜及偽造
文書罪，經台灣台中地方法院以九十三年度易字第一六六三號刑
事判決，依序判處有期徒刑二年及六月，並定應執行有期徒刑二
年四月，並於九十四年一月三日確定；另被告又因偽造文書罪，
經同法院以九十三年度訴字第二０九號判決，判處有期徒刑七月
，並於九十三年十二月二十七日確定。上述三罪均係裁判確定前
所犯，合於數罪併罰之例而有二裁判以上，應依刑法第五十一條
之規定定其應執行之刑。案經台灣台中地方法院檢察署檢察官聲
請台灣台中地方法院定其應執行刑，該院竟裁定定應執行刑為有
期徒刑三年。就有期徒刑定應執行刑部分，較原前判決已定應執
行有期徒刑二年四月及原後判決判處之有期徒刑七月合併執行之
二年十一月為重。揆諸上揭最高法院裁定意旨，原裁定就自由裁
量所為刑之酌定，顯有適用法則不當之違背法令情事，案經確定
，且不利於被告，爰依刑事訴訟法第四百四十一條、第四百四十
三條提起非常上訴，以資糾正。」等語。
本院按定執行刑之裁定與科刑之確定判決有同一效力，如有違背
法令，自得提起非常上訴。又法律上屬於自由裁量之事項，有其
外部性界限及內部性界限，並非概無拘束。依據法律之具體規定
，法院應在其範圍選擇為適當之裁判者，為外部性界限；而法院
為裁判時，應考量法律之目的及法律秩序之理念所在者，為內部
性界限。法院為裁判時，二者均不得有所踰越。在數罪併罰，有
二裁判以上，定其應執行之刑之案件，法院所為刑之酌定，固屬
自由裁量之事項，然仍應受前揭外部性界限及內部性界限之拘束
（本院民國八十年台非字第四七三號判例意旨參照）。本件被告
甲○○先後犯如附表所示偽造文書、常業竊盜、偽造文書等三罪
確定；其中後二罪即附表編號二至三所示竊盜、偽造文書罪所處
之有期徒刑，經台灣台中地方法院九十三年度易字第一六六三號
判決定應執行有期徒刑二年四月，並於九十四年一月三日確定在
案。嗣被告另犯附表編號一所示之偽造文書罪，經同法院以九十
三年度訴字第二０九號判決，判處有期徒刑七月，並於九十三年
十二月二十七日確定。其後原審再依檢察官之聲請，以被告所犯
前揭三罪合於數罪併罰定應執行刑之規定，而定其應執行之刑為
有期徒刑三年。以上各情，有相關之判決、裁定及執行案卷可稽
。從形式上觀察，原裁定雖未踰越刑法第五十一條第五款所定法
律之外部性界限，惟已重於先前原法院就後二罪所定應執行有期
徒刑二年四月，加計其後被告所犯偽造文書罪經判處之有期徒刑
七月之總和，而不利於被告，難謂與法律秩序之理念及法律目的
之內部性界限無違。揆諸上開說明，原裁定應屬違背法令。案經
確定，且於被告不利，非常上訴意旨執以指摘，為有理由，應由
本院將原裁定撤銷，另行判決如主文第二項所示，以資救濟。
據上論結，應依刑事訴訟法第四百四十七條第一項第一款但書，
刑法第五十三條、第五十一條第五款，判決如主文。
中    華    民    國  九十五  年    二    月   十七   日
                      最高法院刑事第十庭
                          審判長法官  洪  清  江
                                法官  石  木  欽
                                法官  李  伯  道
                                法官  林  勤  純
                                法官  陳  晴  教
      本件正本證明與原本無異
                                      書  記  官
中    華    民    國  九十五  年    二    月  二十三  日
                                                      Ｅ
  附  表
┌─────┬──────┬──────┬──────┐
│ 編    號 │    一      │     二     │     三     │
├─────┼──────┼──────┼──────┤
│ 罪    名 │  偽造文書  │  竊    盜  │  偽造文書  │
├─────┼──────┼──────┼──────┤
│ 宣 告 刑 │有期徒刑七月│有期徒刑二年│有期徒刑六月│
├─────┼──────┼──────┼──────┤
│ 犯罪日期 │九十三年五月│九十三年五月│九十三年三月│
│          │十四日止    │十四日止    │十八、十九日│
├─────┼──────┼──────┼──────┤
│          │台灣台中地方│台灣台中地方│            │
│ 偵查機關 │法院檢察署九│法院檢察署九│            │
│ 案    號 │十三年度偵字│十三年度偵字│    同左    │
│          │第九三四八號│第一○一○三│            │
│          │            │號          │            │
├─┬───┼──────┼──────┼──────┤
│  │法  院│台灣台中地方│    同左    │    同左    │
│最│      │法院        │            │            │
│  ├───┼──────┼──────┼──────┤
│後│案  號│九十三年度訴│九十三年度易│    同左    │
│  │      │字第二○九○│字第一六六三│            │
│事│      │號          │號          │            │
│  ├───┼──────┼──────┼──────┤
│實│判  決│九十三年十一│    同左    │    同左    │
│  │      │月二十九日  │            │            │
│審│日  期│            │            │            │
├─┼───┼──────┼──────┼──────┤
│  │法  院│台灣台中地方│    同左    │    同左    │
│  │      │法院        │            │            │
│確├───┼──────┼──────┼──────┤
│  │案  號│九十三年度訴│九十三年度易│    同左    │
│定│      │字第二○九○│字第一六六三│            │
│  │      │號          │號          │            │
│判├───┼──────┼──────┼──────┤
│  │判  決│九十三年十二│九十四年一月│    同左    │
│決│確  定│月二十七日  │三日        │            │
│  │日  期│            │            │            │
├─┴───┼──────┼──────┼──────┤
│ 備    註 │            │            │            │
└─────┴──────┴──────┴──────┘


司法院資訊處製作；財團法人民間司法改革基金會備份。
